【裁判字號】    97,交抗,259
【裁判日期】    970604
【裁判案由】    聲明異議
【裁判全文】
臺灣高等法院高雄分院刑事裁定         97年度交抗字第259號
抗告人即
受處分人    甲○○
上列抗告人因聲明異議案件，不服臺灣高雄地方法院中華民國96
年12月24日裁定（96年度交聲字第820 號），提起抗告，本院裁
定如下：
    主  文
抗告駁回。
    理  由
一、抗告意旨略以：原處罰機關非管轄機關，無權處罰道路交通
    管理處罰條例規定之道路交通違規事件；又原處分機關未依
    道路交通管理處罰條例第9 條規定，給予15日之陳述意見，
    故程序不合法；另原審裁定之金額亦違背法令，爰提起本件
    抗告，請求撤銷原裁定云云。
二、經查：
  (一)按「違反本條例之行為，由下列機關處罰之：一第12條至第
    68條由公路主管機關處罰。二第69條至第84條由警察機關處
    罰。前項處罰於裁決前，應給予違規行為人陳述之機會。第
    1 項第1 款之處罰，公路主管機關應設置交通裁決單位辦理
    ；其組織規程由交通部、直轄市政府定之」；「本法所稱公
    路主管機關：在中央為交通部；在直轄市為直轄市政府；在
    縣（市）為縣（市）政府」；「交通部公路總局掌理下列事
    項：‧‧七汽機車違規裁罰、申訴、路邊稽查及代辦基徵稅
    費等事項」；「交通部公路總局各區監理所掌理下列事項：
    五自用車輛違規裁罰事項。六營業車輛與機車違規裁罰、各
    類汽車違規申訴及路邊稽查等事項」，道路交通管理處罰條
    例第8 條、公路法第3 條、交通部公路總局組織條例第2 條
    第7 款、交通部公路總局各區監理所組織通則第2 條第5 款
    、第6 款，分別定有明文。本件抗告人涉有道路交通管理處
    罰條例第53條「紅燈右轉」之違規行為，依上開規定，應由
    公路主管機關設置交通裁決單位辦理處罰。原處分機關係公
    路之中央主管機關交通部轄下交通部公路總局為辦理公路監
    理業務所設置之高雄區監理所，掌理車輛及機車違規裁罰事
    項，且抗告人之戶籍地係在屏東縣萬丹鄉○○路799 號，自
    屬原處分機關管轄之區域，原處分機關自有管轄權。
  (二)次按道路交通管理處罰條例本質上係屬行政罰而非刑罰，該
    條例本身雖未設有法律變更比較之規定。惟94年2 月5 日公
    布施行之行政罰法，係屬行政罰之基本法，而道路主管機關
    依據道路交通管理處罰條例規定，對於人民因違反該條例所
    定之行政法上義務所為之罰鍰、吊扣駕駛執照等裁罰，自屬
    行政罰之一種，而有行政罰法規定之適用，已如前述。準此
    ，道路交通管理處罰條例修正者，主管機關當依行政罰法第
    5 條規定：「行為後法律或自治條例有變更者，適用行政機
    關最初裁處時之法律或自治條例。但裁處前之法律或自治條
    例有利於受處罰者，適用最有利於受處罰者之規定。」所揭
    櫫之「從新從輕原則」，比較修正前後道路交通管理處罰條
    例定之。茲查：道路交通管理處罰條例業於94年12月28日修
    正公布，並經行政院命令定自95年7 月1 日起施行，就有關
    闖越紅燈之違規行為，修正後該條例第53條規定，係將修正
    前該條例第53條：「汽車駕駛人，行經有燈光號誌管制之交
    岔路口闖紅燈者，處新臺幣1,800 元以上5,400 元以下罰鍰
    。」之規定，移列為同條第1 項，並增訂第2 項：「前項紅
    燈右轉行為者，處新臺幣600 元以上1,800 元以下罰鍰。」
    之規定，亦即紅燈右轉行為在新法修正施行後，已成為獨立
    之違規行為，而非同條第1 項所規定之闖紅燈行為。是則，
    汽車駕駛人行經有燈光號誌管制之交岔路口紅燈右轉行為者
    ，比較修正前該條例第53條及修正後該條例第53條第2 項規
    定之法定罰鍰，以修正後該條例第53條第2 項規定，有利於
    汽車駕駛人，而汽車駕駛人有第53條所列情形者，除依原條
    款處罰鍰外，無論依修正前或修正後同條例第63條第1 項第
    3 款規定，均係記違規點數3 點，亦無不同。準此，揆諸上
    揭規定與說明，自應適用修正後道路交通管理處罰條例第53
    條第2 項、第63條第1 項第3 款規定予以裁處，一併敘明。
  (三)本件抗告人於93年7 月20日22時50分許，駕駛車牌號碼SV-4
    547 自用一般小客貨車，行經高雄市○○區○○路與鳳楠路
    路口，右轉鳳楠路後為警攔查，執勤警員當場告知抗告人紅
    燈違規右轉，抗告人並未向警員表示係綠燈右轉等事實，業
    經抗告人自承屬實（見原審97年4 月18日訊問筆錄第5 頁）
    。而證人即製發本件舉發通知單員警沈永清於原審調查中亦
    證稱：「建楠路與鳳楠路路口為丁字路口，建楠路由北往南
    方向行駛，路口前方號誌為直立式，警方於固定時間會在該
    路口執行路檢，在該路口舉發紅燈右轉之違規案件很多，伊
    係站在鳳楠路上執行攔檢，異議人係駕車從建楠路右轉鳳楠
    路，舉發單係根據現場違規情況所製作，如異議人無違規，
    不會在舉發單上簽名，伊視力經矯正後為1.0 至1.2 」等語
    （見同上訊問筆錄第3 頁）。參以抗告人於原審訊問時陳稱
    ：「當日時間很晚，伊駕車行駛至該路口時，警員鳴哨攔停
    ，並表示伊紅燈右轉，請伊出示駕照後，並要伊回頭看號誌
    ，依回頭看，當時號誌係紅燈，伊無法確定是否為綠燈右轉
    ，故未向警察表示係綠燈右轉，警員並未強迫伊在舉發單上
    簽名」等語。足見警員即證人沈永清於舉發時，確曾向抗告
    人表示抗告人有紅燈右轉之違規行為甚明，且抗告人如係綠
    燈右轉，衡情應會當場與舉發警員據理力爭，指出警員舉發
    錯誤，豈有未加反駁而直接在舉發單上簽名之理？再者，
    本件舉發警員本身即為證人，亦為證據方法之一種，其既已
    到庭具結證述，且依其所述情節，佐以抗告人之上開陳述及
    現場客觀外在狀態綜合觀察，尚無矛盾或瑕疵之處，不能以
    其為舉發員警，或未拍照、錄影存證，即遽認證據不足。是
    以，本件舉發員警已於原審調查中證陳抗告人違規之事實，
    且抗告人就執勤員警是否舉發錯誤，並未提出相關證據以供
    調查，則本件製單員警即證人沈永清本其維護交通秩序、安
    全職責所為之舉發，尚難認誤為舉發之情事。從而，因無證
    據足資證明執勤警員有捏造事實違法取締之情事，且抗告人
    所辯各節，亦未提出任何證據方法，自無法為其有利之認定
    。
三、綜上，本件抗告人於上揭時、地，駕駛車牌號碼SV-4547 號
    自用小客車，紅燈違規右轉，經警員當場舉發並製作通知單
    由抗告人簽收，其間已載明應到案日期為93年8 月25日，惟
    抗告人未於上揭應到案日期前自動繳納罰鍰，是原處分機關
    於97年2 月21日據以裁罰並無不當，但因疏未比較新舊法。
    從而原審認抗告人之異議為有理由，將原處分撤銷，並依修
    正後道路交通管理處罰條例第53條第2 項、第63條第1 項第
    3 款、違反道路交通管理事件統一裁罰基準及處理細則第44
    條第1 項、違反道路交通管理事件統一裁罰基準表之規定，
    自為裁處抗告人罰鍰新臺幣1,800 元，並記違規點數3 點。
    核其認事用法，並無不當。抗告人猶執原審已論述甚明之事
    項，提起抗告，為無理由，應予駁回。
據上論結，應依道路交通案件處理辦法第26條、刑事訴訟法第41
2 條，裁定如主文。
中    華    民    國    97    年    6    月     4     日
                  刑事第四庭    審判長法  官  蕭權閔
                                      法  官  陳吉雄
                                      法  官  吳進寶
以上正本證明與原本無異。
不得再抗告。
中    華    民    國    97    年    6    月     4     日
                                      書記官  林佳蓉


司法院資訊處製作；財團法人民間司法改革基金會備份。
